最高法院刑事判決　　　　　　九十四年度台上字第一九八三號
　　上　訴　人　甲○○
　　　　　　　　　　　　210.
上列上訴人因殺人案件，對於台灣高等法院花蓮分院中華民國九
十四年三月二十三日第二審更審判決（九十四年度上重更(三)字第
六號，起訴案號：台灣台東地方法院檢察署九十年度偵字第一０
七四、一二七四號），經原審法院依職權逕送本院審判，視為被
告已提起上訴，本院判決如下：
    主  文
上訴駁回。
    理  由
本件原判決認定：上訴人甲○○為計程車司機，平日駕駛其車號
Ｐ六－九九二號自動排檔計程車攬客，於民國九十年五月三日下
午二時許，在台東縣卑南鄉泰安村泰安三三五號柯晉偉屋前，因
招攬適在台東縣太平營區服役之現役軍人徐佳斌搭乘其計程車未
果，又見徐佳斌央請平日在營區理髮部工作之侯秀花開車載其前
往台東縣康樂火車站搭乘火車，而心生不悅，竟在上開柯晉偉屋
前，出拳毆打徐佳斌臉頰，致徐佳斌左上額受傷（此部分傷害犯
行另經第一審判處有期徒刑四月確定在案）。侯秀花見徐佳斌被
毆乃出面制止，並與上訴人發生爭執，侯秀花之子柯晉偉聞訊前
來維護其母而與上訴人發生口角衝突，並電請台東縣警察局台東
分局利嘉派出所派員前來處理，經警到場對上訴人進行酒精測試
，發現上訴人呼氣酒精濃度為每公升０‧五二毫克，旋在友人陳
延忠、王佑璽陪同下，前往利嘉派出所製作筆錄，並被警開單舉
發酒後駕車。陳延忠、王佑璽二人陪同上訴人離開派出所後，為
安撫上訴人之情緒，遂邀上訴人一同至王佑璽位於台東市○○路
○段二十三巷七十八號之住處飲酒解悶，三人共飲啤酒七、八瓶
之後，上訴人即告辭離去，其於返家途中，因對柯晉偉怒氣難消
，竟萌生殺人犯意，返家取出其所有之尖刀一把，於同日下午五
時二十分許，再度駕駛計程車前往前述柯晉偉住屋附近停車，見
柯晉偉站在家中客廳，上訴人趨前與柯晉偉理論後，旋即自腰間
抽出前開攜帶之尖刀刺向柯晉偉左大腿一刀（一‧五〤一‧五〤
二公分）及左前臂一刀（六‧五〤二‧五〤一‧五公分），柯晉
偉負傷後立即奪門逃向屋外，當時在廚房之侯秀花見狀抓住上訴
人，懇求上訴人勿再追殺柯晉偉，上訴人乃另基於恐嚇之犯意，
持尖刀對侯秀花恫稱：「如不放手，連妳都要殺」等語，並作勢
欲刺，致侯秀花心生畏懼而放開上訴人（此部分恐嚇危害安全犯
行，業經判處罪刑確定在案）。上訴人隨即持刀繼續追殺柯晉偉
，柯晉偉見狀乃逃往斜對面鄰居羅桂花住處，並騎乘羅桂花停放
於該處路旁之機車欲逃往利嘉派出所報案。上訴人隨即駕駛計程
車自後追趕，至台東縣卑南鄉台九乙線五‧四公里處（距離其停
車處約八百公尺）追及，上訴人即加速自後追撞柯晉偉所騎乘之
機車，致柯晉偉跌落路旁水溝，上訴人即下車再持尖刀跳入水溝
跨坐在柯晉偉身上，朝柯晉偉心臟要害之左胸部猛刺二刀（第六
肋骨上刀刺傷口二〤一‧五公分、寬０‧一公分、深０‧八公分
，第六肋骨下傷口三〤二公分，均深及心臟），並毆擊柯晉偉之
頭部，致柯晉偉因心臟被刺穿出血性休克當場死亡。上訴人隨後
即駕車逃逸，直至翌日下午四時許，因自知無處逃匿，始在他人
陪同下向警方投案。經警於柯晉偉遇害現場扣得上訴人所有並用
以殺人之尖刀一把（已無柄）等情。係以上開事實業據上訴人供
認不諱，核與證人侯秀花（即被害人柯晉偉之母）、王芝蘭（即
被害人之妻）、羅桂花（即被害人之鄰居）、楊連新（即於路旁
水溝現場目擊上訴人行兇經過之人）等人供證情節相符。上開四
證人於審判中之先前陳述，被告縱未對之進行詰問，惟在嗣後審
判中業經賦予同樣之機會（見原審上重更(三)卷第四十六頁），而
被告明示拋棄傳證詰問（見同上卷第三十六頁），參照刑事訴訟
法第一百五十九條之五所揭示擬制同意，法院得採取證人於審判
外之陳述作為證據之旨，應認其先前未對質，詰問的瑕疵業已治
癒，自得作為證據。復有台東縣警察局刑警隊現場勘查資料、道
路交通事故調查報告表、現場照片及尖刀一把（已無柄）扣案足
憑。又被害人柯晉偉遇害後經解剖結果，顯示其受有顱枕頂部頭
皮下頭骨上瘀血；大腦迴右側些微瘀腫；胸部左側心前區第六肋
骨上刀刺傷口二〤一‧五公分往下穿過心包膜，並刺過左心室壁
，左心室壁傷口長一公分、寬０‧一公分，深０‧八公分，即由
胸壁算起刺深三公分；胸部左側心前區第六肋骨下傷口三〤二公
分，往下穿過心包膜，並刺過左心室壁，左心室壁傷口長一‧五
公分、寬０‧一公分，深達右心室右側壁，即由胸壁算起穿刺深
約八公分；心臟左心室壁上傷口一公分長，深度直至左心室內，
左心室壁另一傷口長一‧五公分，深達至右心室壁（即穿透兩心
室）；左側胸腔大量積血約一五００ＣＣ，血液顯然由心臟刺傷
引起；左大腿刺傷傷口一‧五〤一‧五〤二公分，深及肌肉層；
左前臂刺傷傷口六‧五〤二‧五〤一‧五公分，深及肌肉層等重
創，致被害人因心臟刀刺傷致出血性休克當場死亡之事實，業經
台灣台東地方法院檢察署檢察官督同法醫師相驗屬實，並製有勘
驗筆錄、驗斷書、解剖報告表、相驗屍體證明書、死亡證明書各
一份及解剖照片多幀在卷可稽。復據證人即法醫師顏國順於第一
審結證屬實。足見被害人確係因上訴人持尖刀刺殺死亡。又依前
揭傷勢之深度觀察，明顯可見上訴人用力甚猛，殺意甚堅，其具
有殺人之犯意，至為明顯。上訴人之殺人行為與被害人死亡，有
相當因果關係。為其所憑之證據及認定之理由。而以鑑定人即行
政院衛生署台東醫院精神科主任陳明哲於第一審到庭依據上訴人
行為前、後及行為當時所表現之行為外觀，及上訴人於事後能清
楚描述其殺人過程等情狀，判斷上訴人於犯罪當時仍然意識清楚
，並未到達心神喪失或精神耗弱之程度，有訊問筆錄可稽。該鑑
定人以上訴人於案發前後及案發當時所表現出之行為外觀為其鑑
定之基礎，其結論顯然客觀可信。至於原審前審另委託國軍花蓮
總醫院為上訴人實施鑑定結果，認上訴人於行為當時因使用酒精
過量而致有精神耗弱之情形，但該次鑑定並未將上訴人行兇之詳
細過程及上訴人如何逃逸之情形加以斟酌，且其指出上訴人於殺
人過程時呼吸酒精濃度可能達０．八毫克以上一節，亦嫌推測，
該項鑑定尚不足據為有利上訴人之認定。上訴人辯稱：伊於案發
當時已經陷於意識不清云云，不足採信。已依憑調查所得證據詳
加指駁及說明。核上訴人所為係犯刑法第二百七十一條第一項之
殺人罪。因而撤銷第一審不當之判決，適用上開法條及刑法第三
十七條第一項、第三十八條第一項第二款，並審酌上訴人僅因載
客爭執及遭被害人向警舉發其酒後駕車等細故，即萌生殺人犯意
，惟於審理過程中坦承大部分犯行並表悔意，且已由其家屬出面
與告訴人達成部分協議，先行賠償新台幣六十萬元，有協議書及
收據一紙在卷可稽，暨公訴人於本件亦僅求處無期徒刑等一切情
狀。論上訴人以殺人罪，處無期徒刑，褫奪公權終身。扣案之尖
刀一把（已無柄），係上訴人所有供犯罪所用之物，業據其供承
在卷，應依法宣告沒收。經核於法尚無違誤。其上訴非有理由，
應予駁回。
據上論結，應依刑事訴訟法第三百九十六條第一項，判決如主文
。
中　　華　　民　　國　九十四　年　　四　　月　二十一　日
                      最高法院刑事第八庭
                          審判長法官  呂　潮　澤
                                法官  吳　昆　仁
                                法官  孫　增　同
                                法官  吳　昭　瑩
                                法官  趙　文　淵
      本件正本證明與原本無異
                                      書  記  官
中　　華　　民　　國　九十四　年　　四　　月　二十六　日
                                                      Ｑ
附錄本案論罪科刑法條
刑法第二百七十一條第一項
殺人者，處死刑、無期徒刑或十年以上有期徒刑。
